【裁判字號】    97,台上,3980
【裁判日期】    970821
【裁判案由】    傷害致人於死
【裁判全文】
最高法院刑事判決            九十七年度台上字第三九八０號
上  訴  人  甲○○
選任辯護人  王文聖律師
上列上訴人因傷害致人於死案件，不服台灣高等法院台中分院中
華民國九十七年六月十一日第二審判決（九十七年度上訴字第九
八四號，起訴案號：台灣彰化地方法院檢察署九十五年度偵字第
九七六一號），提起上訴，本院判決如下：
    主  文
上訴駁回。
    理  由
按刑事訴訟法第三百七十七條規定，上訴於第三審法院，非以判
決違背法令為理由，不得為之。是提起第三審上訴，應以原判決
違背法令為理由，係屬法定要件。如果上訴理由書狀並未依據卷
內訴訟資料，具體指摘原判決不適用何種法則或如何適用不當，
或所指摘原判決違法情事，顯與法律規定得為第三審上訴理由之
違法情形，不相適合時，均應認其上訴為違背法律上之程式，予
以駁回。本件原判決認定上訴人甲○○駕駛大貨車，見共騎機車
之被害人蔡貴竹、劉凱榮行跡可疑，懷疑係竊賊，於其二人將機
車騎至該大貨車後方擬離去之際，上訴人為加攔阻以質問有無行
竊，即基於傷害之故意，踩油門倒車撞擊該機車，致正欲坐上機
車後座之劉凱榮遭撞擊而飛落機車斜前方（傷害部分未據告訴）
，騎在機車上之蔡貴竹則遭倒地之機車壓住，經劉凱榮呼喊「撞
到人了」，上訴人仍繼續倒車，迄拖行蔡貴竹及該機車約達四點
九公尺始停止，造成蔡貴竹胸部肋骨骨折併血胸、皮下氣腫、骨
盆骨折及低血量休克，經送醫急救約三小時，因傷重不治死亡，
上訴人於肇事後打電話報警並自首等情，因予撤銷第一審科刑之
判決，改判仍論處上訴人傷害人之身體因而致人於死罪刑，已詳
敘認定犯罪事實之依據及憑以認定之理由。從形式上觀察，原判
決並無違背法令之情形。上訴意旨以：(一)原判決並未認定上訴人
究為「倒車撞擊」或「逼近攔阻」蔡貴竹所騎機車，理由中則謂
上訴人手段激烈且殘忍，以為量刑之基礎，有事實與理由說明不
相適合之理由矛盾。(二)有關上訴人究係拖行蔡貴竹約五公尺停車
，抑或繼續開車至前方空地始迴轉？證人劉凱榮前後所述不一，
原審未加查明，亦有判決理由不備及矛盾之違法。(三)上訴人案發
後即自首，並已支付新台幣五百六十萬元賠償，犯後確有真摰悔
意，且平時熱心公益，多次獲頒表揚，並非惡性重大之人，原審
未適用刑法第五十九條酌量減輕其刑並宣告緩刑，其量刑違反比
例原則、平等原則、罪刑相當原則，且濫用裁量權，有適用法則
不當之違法等語。惟查：(一)原判決於事實欄明確認定上訴人係踩
油門倒車撞擊蔡貴竹所騎機車，並拖行蔡貴竹及該機車約四點九
公尺等情，於理由中引述上訴人之坦承其事及證人劉凱榮之證述
資為認定之依據，殊無上訴意旨(一)(二)所指理由不備或矛盾情事。
(二)量刑輕重、是否適用刑法第五十九條酌減其刑、是否宣告緩刑
，均屬實體法上賦予法院得依職權自由裁量之事項，苟未逾越法
定刑度，又非濫用權限，不容就量刑任意指摘，亦不能以原審未
依刑法第五十九條酌減其刑或宣告緩刑，謂有不當，而執為適法
之第三審上訴理由。原判決敘明，審酌上訴人素行、犯行、所生
危害極大，兼衡其為自首，業與被害人家屬達成民事和解，高額
賠償損害，犯後態度尚佳等一切情狀，並依自首減輕其刑，從輕
量處有期徒刑三年六月，復依中華民國九十六年罪犯減刑條例規
定減為有期徒刑一年九月，且以基於對生命法益之保護及尊重，
在上訴人具傷害被害人犯意之前提下，斟酌其犯情，認為不宜宣
告緩刑，自非上訴意旨(三)所得任意指摘。本件上訴違背法律上之
程式，應予駁回。又本院既從程序上駁回上訴，上訴人提出道安
醫院診斷證明書、當選證書、照片、新聞剪報、和解書等影本多
件，請求從輕量刑及宣告緩刑，均無從審酌，併此敘明。
據上論結，應依刑事訴訟法第三百九十五條前段，判決如主文。
中    華    民    國  九十七  年    八    月  二十一  日
                      最高法院刑事第十一庭
                          審判長法官  花  滿  堂
                                法官  黃  正  興
                                法官  陳  東  誥
                                法官  林  錦  芳
                                法官  吳  信  銘
      本件正本證明與原本無異
                                      書  記  官
中    華    民    國  九十七  年    八    月  二十五  日
                                                     Ｒ


司法院資訊處製作；財團法人民間司法改革基金會備份。
